【裁判字號】    95,訴,2147
【裁判日期】    951012
【裁判案由】    恐嚇取財等
【裁判全文】
臺灣板橋地方法院刑事判決              95年度訴字第2147號
公  訴  人  臺灣板橋地方法院檢察署檢察官
被      告  甲○○
上列被告因恐嚇取財等案件，經檢察官提起公訴（95年度偵緝字
第1709 號），本院判決如下：
    主  文
甲○○共同意圖為自己不法之所有，以恐嚇使人將本人之物交付
，累犯，處有期徒刑拾月。
    事  實
一、甲○○前於民國89年間因妨害兵役案件，經臺灣高雄地方法
    院以88年度易字第4135號判處有期徒刑3 月確定，並於89年
    10月23日易科罰金執行完畢。緣陳正隆（通緝中）與開設中
    興當鋪之乙○○彼此間有借款關係，陳正隆尚積欠其四十餘
    萬元。於94年3 月31日甲○○、陳正隆夥同真實姓名年籍不
    詳綽號「阿西」之成年男子，共同至臺北縣三重市○○路72
    號中興當舖店內，藉詞甲○○與「阿西」欲向乙○○借款未
    成，三人旋即共同基於傷害、妨害自由及恐嚇取財之不法犯
    意，於同日上午11時許，將乙○○強押上車，由陳正隆開車
    ，甲○○、「阿西」分別坐於乙○○兩側乘坐於後座，途中
    因乙○○不從抵抗，甲○○、「阿西」並分別徒手毆打乙○
    ○，致其受有頸部三處瘀紅之傷勢，嗣到達陳正隆所有位於
    臺北市北投區○○○路○ 段40巷43弄2 號住宅，陳正隆即稱
    要交付新臺幣（下同）二百萬元來解決此事，始讓乙○○離
    開，「阿西」並當場取出一顆子彈，向乙○○恐嚇要其配合
    ，乙○○迫於無奈，經討價還價結果，乃同意支付一百萬元
    予渠等，陳正隆並提供其設於臺北國際商業銀行蘆洲分行帳
    號00 00000000000帳戶，要求進添於翌日將100 萬元匯至上
    開帳戶，其三人始將乙○○載送返回中興當鋪，惟於途中，
    陳正隆再要求乙○○先行交出身上現金，乙○○為免遭受不
    測，並交出1 萬元予陳正隆，而後三人即在三重市重陽橋頭
    將之釋放。
二、案經乙○○訴由臺北縣政府警察局三重分局報請臺灣板橋地
    方法院檢察署檢察官偵查起訴。
    理  由
一、上開犯罪事實，業據被告甲○○於偵查及本院審理時坦承不
    諱，核與告訴人即乙○○之證述相符，並有臺北縣立醫院驗
    傷診斷書乙紙及中華電信公司（行動）資料查詢明細乙份附
    卷可資參佐，是被告自白堪信為真實。至公訴意旨原認共犯
    陳正隆向被害人乙○○索得一萬元後，將之分予被告及「阿
    西」各五千元云云，訊據被告則否認取得上開款項，辯稱：
    並無收取該五千元云云，經查，證人乙○○於偵查中固證稱
    ：陳正隆問伊身上是否有帶錢，伊就從身上拿錢出來，陳正
    隆叫伊數一萬元給他，當時伊被限制自由非常害怕，就數一
    萬元給陳正隆，陳正隆就各交付五千元給阿西和黑仔即被告
    云云，惟嗣於審理中則改稱：因為陳正隆在車上說要分給小
    黑、阿西一人五千元，但因伊當時身體很痛，頭也低下來，
    所以沒有看到等語，是以依證人上開所述並未親眼見得被告
    收取該五千元，則被告此部分所辯，尚堪採信，公訴意旨所
    載，尚有誤認，附此敘明。從而本件事證明確，被告犯行堪
    以認定。
二、本案被告行為後，刑法及其施行法業於95年7月1日修正施行
    ，關於新舊法律變更之比較適用，原則上應就罪刑有關之共
    犯、未遂犯、想像競合犯、牽連犯、連續犯、結合犯，以及
    累犯加重、自首減輕暨其他法定加減原因（如身分加減）與
    加減例等一切情形，綜其全部罪刑之結果而為比較（最高法
    院95年第8次會議關於中華民國刑法94年修正施行後之法律
    比較適用決議第一點第(四)小點參照），而此次修法與本案罪
    刑相關者，有刑法第55條有關牽連犯、第33條第5款有關罰
    金之最低數額等規定，業於94年2月2日修正公布，刑法施行
    法亦於95年6月14日修正增訂第1條之1（有關罰金之最高數
    額），並均自95年7月1日起施行，茲就比較情形分述如下：
(一)修正後刑法已刪除第55條關於牽連犯之規定，惟依修正後之
    規定，被告本件所為應予分論併罰，再定其應執行之刑，此
    較諸修正前僅從一重罪處斷，並非更有利於被告。亦即本案
    被告在前述時間所犯恐嚇取財罪、妨害自由罪、傷害罪，所
    犯其中1 罪，其方法或結果之行為均在新法施行前；因被告
    上開行為後新法業已刪除牽連犯之規定，此刪除雖非犯罪構
    成要件之變更，但顯已影響行為人刑罰之法律效果，自屬法
    律有變更，依新刑法第2 條第1 項前段規定，經比較新、舊
    法結果，仍應適用較有利於被告之行為時法律即舊法論以牽
    連犯，從一重罪處斷（最高法院95年第8 次刑事庭會議決議
    參照）。
(二)就刑法第33條第5 款有關罰金之最低數額部分言之，本案被
    告所犯刑法第346 條第1 項、第302 條第1 項、第277 條第
    1 項本身雖均未修正，但在此次刑法及其施行法修正之前，
    依罰金罰鍰提高標準條例第1 條前段之規定，刑法分則編各
    罪所定罰金之貨幣單位原為銀元，修正前刑法第33條第5 款
    規定：「罰金：（銀元）1 元以上」，而銀元與新臺幣間之
    折算，依現行法規所定貨幣單位折算新臺幣條例規定，以銀
    元1 元折算新臺幣3 元；修正後刑法第33條第5 款則規定：
    「罰金：新臺幣1,000 元以上，以百元計算之」；經比較修
    正前、後之規定，修正後刑法第33條第5 款所定罰金之最低
    數額，較之修正前提高，自以修正前刑法第33 條 第5 款規
    定有利於被告
(三)就刑法施行法第1 條之1 有關罰金之最高數額部分言之，本
    案被告所犯刑法第346 條第1 項、第302 條第1 項、第277
    條第1 項本身雖均未修正，但修正刑法係自95年7 月1日 起
    施行，在此之前，刑法分則編有關罰金之貨幣單位係銀元（
    銀元與新臺幣之折算比例為一比三），且依刑法分則編應處
    罰金者，應適用罰金罰鍰提高標準條例第1 條、第5 條規定
    ，就72年6 月26日前修正之刑法條文，罰金數額提高2 至10
    倍，其後修正者則不提高倍數；而修正刑法施行後，因刑法
    第33條第5 款所定罰金之貨幣單位，經修正為新臺幣後，刑
    法分則各罪所定罰金之貨幣單位亦應配合修正為新臺幣，為
    使刑法分則編各罪所定罰金之最高數額與刑法修正前趨於一
    致，乃增訂刑法施行法第1 條之1： 「中華民國94年1 月7
    日刑法修正施行後，刑法分則編所定罰金之貨幣單位為新臺
    幣。94年1 月7 日刑法修正時，刑法分則編未修正之條文定
    有罰金者，自94年1 月7 日刑法修正施行後，就其所定數額
    提高為30倍。但72年6 月26日至94年1 月7 日新增或修正之
    條文，就其所定數額提高為3 倍」，亦即，自95年7 月1 日
    起，刑法分則編所定罰金之貨幣單位，由原來之銀元改為新
    臺幣，且於94年1 月7 日刑法修正時（94年1 月7 日係立法
    院三讀通過之日期），刑法分則編未修正之條文定有罰金者
    ，復未於72年6 月26日至94年1 月7 日修正或新增，自95年
    7 月1 日起，有關罰金之數額提高為30倍。本案被告所犯刑
    法第346 條第1 項、第302 條第1 項、第277 條第1 項罪，
    有罰金刑之處罰，且該等條文於94年1 月7 日刑法修正時皆
    未經修正，亦未於72年6 月20日至94年1 月7 日間修正過，
    依增訂刑法施行法第1 條之1 之規定，其罰金以新臺幣為單
    位，數額應提高30倍。此與修正前之罰金以銀元為單位，適
    用罰金罰鍰提高標準條例第1 條規定，應提高10倍，再經折
    算為新臺幣（銀元與新臺幣之折算比例為一比三），換算結
    果，亦為30倍。從而，刑法分則編各罪所定罰金刑之最高數
    額，於上開規定修正後並無不同，對被告而言，並無不利。
(四)經綜合比較前述各項法律變更之結果後，本案因修正後之規
    定並未對被告更為有利，依據刑法第2 條第1 項前段，應一
    體適用修正前刑法及修正前罰金罰鍰提高標準條例之規定，
    合先敘明。
三、核被告所為，係犯刑法第277條第1項之傷害罪、同法第302
    條第1項之妨害自由罪，及同法第346條第1項之恐嚇取財罪
    。被告與陳正隆及真實姓名年籍不詳綽號「阿西」之成年男
    子就前開犯行，有犯意聯絡及行為分擔實施，為共同正犯。
    被告所犯上開三罪間，有方法結果之牽連關係，依修正前之
    規定應成立牽連犯，自應從一重之恐嚇取財罪處斷。又被告
    有如事實欄所載之前科，此有臺灣高等法院被告全前案紀錄
    表附卷為證，是被告受有期徒刑執行完畢，五年內再犯本件
    有期徒刑以上之本罪，為累犯，應依修正前刑法第四十七條
    之規定加重其刑。爰審酌被告之素行、犯罪之動機目的，所
    生危害程度，智識程度，及犯罪後均坦承犯行等一切情狀，
    量處如主文所示之刑。
據上論斷，應依刑事訴訟法第299 條第1 項前段，刑法第2 條第
1 項前段、第28條、第277 條第1 項、第302 條第1 項、第346
條第1 項、修正前第55條、第47條，罰金罰鍰提高標準條例第1
條前段，判決如主文。
本案經檢察官王聖涵到庭執行職務。
中    華    民    國    95    年    10    月    12    日
                  刑事第十二庭  審判長法  官  徐蘭萍
                                      法  官  林淑婷
                                      法  官  林漢強
以上正本證明與原本無異
如不服本判決應於送達後10日內向本院提出上訴狀
                                書記官  莊川億
中    華    民    國    95    年    10    月    16    日
附錄本案論罪科刑法條全文：
中華民國刑法第302條
（剝奪他人行動自由罪）
私行拘禁或以其他非法方法，剝奪人之行動自由者，處5年以下
有期徒刑、拘役或3百元以下罰金。
因而致人於死者，處無期徒刑或7年以上有期徒刑，致重傷者，
處3年以上十年以下有期徒刑。
第 1 項之未遂犯罰之。
中華民國刑法第277條
（普通傷害罪）
傷害人之身體或健康者，處3年以下有期徒刑、拘役或1千元以下
罰金。
犯前項之罪因而致人於死者，處無期徒刑或7年以上有期徒刑；
致重傷者，處3年以上10年以下有期徒刑。
中華民國刑法第346條
（單純恐嚇罪）
意圖為自己或第三人不法之所有，以恐嚇使人將本人或第三人之
物交付者，處6月以上5年以下有期徒刑，得併科1千元以下罰金
。
以前項方法得財產上不法之利益，或使第三人得之者，亦同。
前二項之未遂犯罰之。


司法院資訊處製作；財團法人民間司法改革基金會備份。
